【裁判字號】    95,訴,1958
【裁判日期】    951221
【裁判案由】    毒品危害防制條例
【裁判全文】
臺灣彰化地方法院刑事判決              95年度訴字第1958號
公  訴  人  臺灣彰化地方法院檢察署檢察官
被      告  甲○○
上列被告因毒品危害防制條例案件，經檢察官提起公訴（95年度
毒偵字第4153、4166號），於本院準備程序中，被告就被訴事實
為有罪之陳述，經告知簡式審判程序之旨，並聽取當事人之意見
後，認宜以獨任進行簡式審判程序，而裁定進行簡式審判程序審
理，判決如下：
    主  文
甲○○施用第一級毒品，累犯，處有期徒刑捌月；又施用第一級
毒品，累犯，處有期徒刑捌月，扣案注射針筒壹支沒收之。應執
行有期徒刑壹年，扣案注射針筒壹支沒收之。
    事  實
一、甲○○前於民國92年間因施用毒品案件，經本院於92年12月
    31日以92年度訴字第1411號刑事判決判處有期徒刑10月確定
    ，甫於94年3 月7 日縮短刑期執行完畢出監。又於89年間因
    毒品案件，經依本院89年度毒聲字第3242號裁定送觀察、勒
    戒後，認無繼續施用毒品之傾向，於89年7 月19日執行完畢
    釋放，復於92年間因施用毒品案件，經本院以92年度毒聲字
    第1094號裁定送觀察、勒戒後，認有繼續施用毒品之傾向，
    再依本院92年度毒聲字第2231號裁定令入戒治處所施以強制
    戒治，嗣因毒品危害防制條例關於刑事處遇程序業已修正，
    而於93年1 月9 日釋放。詎仍不知悔改，明知海洛因業經公
    告為毒品危害防制條例第2 條第2 項所列之第1 級毒品，不
    得非法持有、施用，竟基於施用第1 級毒品海洛因之犯意，
    於95年9 月10日下午3 時許，在其位在彰化縣福興鄉○○村
    ○○街82號住處，以將海洛因粉末摻水混合，再以注射針筒
    注射靜脈之方式，施用第1 級毒品海洛因1 次，嗣為警於同
    年月14日上午7 時許，在其上址住處查獲。惟其於該次查獲
    後，因頸椎疼痛難耐，竟另基於施用第1 級毒品海洛因之犯
    意，於同年10月11日上午10時許，在上址住處，以將海洛因
    粉末摻水混合，再以針筒注射之方式，施用第1 級毒品海洛
    因1 次，嗣於同年月14日下午1 時25分許，為警持本院核發
    之搜索票至其上址住處執行搜索勤務而查獲，2 次均經其同
    意採集尿液送驗後，結果呈嗎啡陽性之反應，始知悉上情。
二、案經彰化縣警察局鹿港分局報請臺灣彰化地方法院檢察署檢
    察官偵查起訴。
    理  由
一、本件被告所犯係死刑、無期徒刑、最輕本刑為3 年以上有期
    徒刑以外之罪，其於準備程序就前揭被訴事實為有罪之陳述
    ，經受命法官告知簡式審判程序之旨，並聽取其與公訴人之
    意見後，本院認無不得或不宜改依簡式審判程序進行之處，
    爰依刑事訴訟法第273 條之1 第1 項、第284 條之1 ，裁定
    本案由受命法官獨任進行簡式審判程序，合先敘明。
二、上揭犯罪事實，迭據被告於警、偵訊及本院審理時（參見本
    院95年11月30日審判筆錄）坦承不諱，且其於95年9月14日
    及同年10月14日為警查獲所採驗之尿液，經臺灣彰化地方法
    院檢察署委託警方送請詮昕科技股份有限公司檢驗結果，呈
    嗎啡陽性反應，有該公司95年9月22日及同年11月2日編號00
    000000、5A230011號濫用藥物尿液檢驗報告、委託驗尿代號
    與真實姓名對照認證單各1紙附卷可稽。參諸醫學臨床實驗
    及根據英國藥學會出版之文獻Isolation and Identificatio
    n of Drugs乙書第293頁載：海洛因經注射入人體後，在體
    內迅速水解成6-Monoacety I morphine，再緩緩繼續水解成
    嗎啡，然後再循嗎啡之代謝方式排出，同書第431頁至第432
    頁並載有：嗎啡經注射入人體後，約50％以上於8小時內自
    尿中排出，至24小時排出約90％，但48小時後仍有微量可檢
    出等語。此外，按通常健康成人一次注射嗎啡15公絲，而以
    現行採用蟻醛酸試液及鉬鋑銨酸試液檢檢驗其尿液時，注射
    後8小時內所排尿液易於檢出；8小時至24小時，視其取尿時
    間及尿量多寡，可能檢出；至24小時以後所排之尿液，用上
    述方法已難檢出，亦據行政院衛生署藥物食品檢驗局73年11
    月30日（73）藥檢壹字第030221號函釋明確。是依上開說明
    ，佐以被告前揭濫用藥物尿液檢驗報告，足徵被告前開施用
    第1 級毒品海洛因之自白核與事實相符，堪可採為論罪科刑
    之依據。
三、按犯毒品危害防制條例第10條施用第1 、2 級毒品之罪者，
    檢察官應先聲請法院裁定將被告令送勒戒處所觀察、勒戒，
    經觀察、勒戒後，認有繼續施用毒品傾向者，應由檢察官裁
    定聲請法院裁定令入戒治處所施以強制戒治，且經強制戒治
    執行完畢釋放後，5 年內再犯第10條之罪，檢察官應依一般
    刑事訴訟程序予以起訴論罪科刑，此觀諸毒品危害防制條例
    第20條第1 項、第2 項、第23條第2 項前段規定自明。次按
    修正毒品危害防制條例就施用毒品者，僅於「初犯」及「5
    年後再犯」二種情形，有其追訴條件之限制，即須於初犯經
    觀察、勒戒或強制戒治釋放後，5 年內均無施用毒品之行為
    ，始能認其前所實施之觀察、勒戒或強制戒治已足遮斷毒癮
    ，而得於5 年後再犯時，再予適用初犯之規定，重行觀察、
    勒戒等程序；倘5 年內已經再犯，被依法追訴處罰，縱其第
    3 次（或第3 次以上）施用毒品之時間在初犯釋放5 年以後
    ，即與「5 年後再犯」之情形有別，且因已於「5 年內再犯
    」，顯見其再犯率甚高，原實施觀察、勒戒或強制戒治，已
    無法收其實效，而無5 年戒斷期之存在，自無再經觀察、勒
    戒及強制戒治之必要，應由檢察官逕行起訴（最高法院95年
    度台非字第59號判決、95年度台非字第65號判決及95年度第
    7 次刑事庭會議決定足資參照）。查本件被告於89年間曾因
    毒品案件，經依本院89年度毒聲字第3242號裁定送觀察、勒
    戒後，認無繼續施用毒品之傾向，於89年7 月19日執行完畢
    釋放，復於92年間因施用毒品案件，經本院以92年度毒聲字
    第1094號裁定送觀察、勒戒後，認有繼續施用毒品之傾向，
    經檢察官聲請，由臺灣彰化地方法院以92年度毒聲字第2231
    號裁定令入戒治處所施以強制戒治，嗣因毒品危害防制條例
    關於刑事處遇程序業已修正，而於93年1 月9 日釋放，此部
    份所犯刑事案件部分，則經本院於92年12月31日以92年度訴
    字第1411號判決判處有期徒刑10月確定等情，揆諸前開最高
    法院判高法院判決，因被告在89年後之5 年內，業已有施用
    毒品之行為，則本次被告於95年間再次施用毒品，即與5 年
    後再犯之情形有別，自應逕行起訴。
四、按海洛因為毒品危害防制條例第2 條第2 項第1 款所明定之
    第1 級毒品。是核被告所為，均係犯同條例第10條第1 項之
    施用第1 級毒品罪。被告於此期間內持有第1 級毒品海洛因
    並進而施用，其持有之低度行為應為施用之高度行為所吸收
    ，不另論罪。又被告所犯上開2 罪間，犯意各別，且行為時
    、地非屬緊密，應予分論併罰，公訴人起訴意旨認係屬包括
    一罪之集合犯，尚有誤會（理由詳如後述）。再查被告前因
    施用毒品案件，經本院以以92年度訴字第1411號判處有期徒
    刑10月確定，甫於94年3 月7 日縮短刑期執行完畢出監之事
    實，有臺灣彰化地方法院檢察署刑案資料查註紀錄表及臺灣
    高等法院被告全國前案紀錄表各1 份在卷可憑，其於前開有
    期徒刑執行完畢後，5 年內故意再犯本件最重本刑為有期徒
    刑以上之罪，為累犯，應依刑法第47條第1 項之規定，加重
    其刑。爰審酌被告前有施用毒品之不良素行，歷經觀察、勒
    戒及戒治程序後，仍未能徹底戒絕毒品，且屢經查獲，隨即
    再犯，顯見意志不堅，且有失政府制定毒品危害防制條例之
    立法美意，本不宜寬貸，惟念其施用毒品乃自戕一己之身體
    健康，尚未害及他人，且犯後始終坦承犯行等一切情狀，量
    處如主文所示之刑，並定其應執行刑。至扣案注射針筒1 支
    ，為被告所有，預備供施用毒品海洛因所用之物，爰依刑法
    第38條第1 項第2 款之規定，予以宣告沒收。
五、末按刑法第56條連續犯之規定業於94年1 月7 日修正公佈刪
    除，並於95年7 月1 日施行，而依新法對於上開反覆實施犯
    罪模式之對應處置，除合於「接續犯」或「包括一罪」之情
    形外，則僅能依數罪併罰之規定個別處斷。而依最高法院86
    年台上字第3295號判例意旨，數行為於同時同地或密切接近
    之時地實施，侵害同一之法益，各行為之獨立性極為薄弱，
    依一般社會健全觀念，在時間差距上，難以強行分開，在刑
    法評價上，以視為數個舉動之接續施行，合為包括之一行為
    予以評價，較為合理，方屬接續犯之範疇，足見「接續犯」
    之成立，係以時、空密接性為前提要件，即透過對於同一法
    益之同種類侵害行為繼續不間斷之實行，業已稀釋個別行為
    之獨立性，致使刑法評價時將之視為單一、整體之犯罪行為
    ，以符合社會一般人對於行為概念之認知，並與行為人之犯
    罪目的相互結合；至於學理上「包括一罪」概念中，與施用
    毒品之犯罪型態較有關聯者，應屬上述「集合犯」之態樣，
    然海洛因屬中樞神經抑制劑，使用者固會對其產生生理及心
    理之依賴性，惟施用者是否因而對海洛因習慣成癮，仍應視
    施用者之施用劑量、施用頻率及個人耐藥性等因素而定。查
    本件依被告於本院準備程序及審理時之供述，其上開施用海
    洛因2 次之犯行，期間有相當之間隔，且其自承於95年9 月
    14 日 為警查獲後即欲戒除毒品，僅因其頸椎受傷疼痛而施
    打毒品止痛，於10月11日上午10時許復又起意施用等語（分
    別見鹿警分偵字第0950021700號卷第2 頁、本院卷第20頁）
    ，足見其施用海洛因2 次尚難認已成癮，應係另行起意為之
    ，要難論以屬「集合犯」之一罪關係，公訴人起訴意旨認被
    告前揭2 次施用海洛因之犯行係屬集合犯之包括一罪，容有
    未洽，併予敘明。
六、公訴意旨另略以：被告基於施用海洛因之包括一罪犯意，自
    95年9 月11日下午6 時起至同年10月13日下午8 時許止（不
    含95年9 月10日下午3 時、同年10月11日上午10時施用之2
    次），平均3 、4 日至1 星期1 次之頻率，在其位於彰化縣
    福興鄉○○村○○街82號住處，以將海洛因摻水混和，再以
    注射針筒注射於手臂之方式，施用第1 級毒品海洛因多次，
    因認被告此部分之行為亦涉有毒品危害防制條例第10條第1
    項之施用第1 級毒品罪嫌等語。惟按犯罪事實應依證據認定
    之，無證據不得認定犯罪事實，刑事訴訟法第154 條第2 項
    定有明文；復按被告之自白，不得作為有罪判決之唯一證據
    ，仍應調查其他必要之證據，以察其是否與事實相符，刑事
    訴訟法第156 條第2 項亦定有明文。公訴人認被告涉有此部
    分之犯行，無非係以被告之惟一自白為其論據。然查，被告
    固於警詢時坦認有上開施用海洛因之行為，並於偵查時供稱
    ：「伊自94年底某日某時起至95年10月13日下午8 時許前止
    ，平均每1 星期施用1 次海洛因」等語。惟查海洛因屬中樞
    神經抑制劑，使用者固會對其產生生理及心理之依賴性，惟
    施用者是否因而對上開毒品習慣成癮，仍應視施用者之施用
    劑量、施用頻率及個人耐藥性等因素而定。是本件被告縱如
    其供稱有反覆施用之情形，然是否業已施用毒品成癮或有施
    用毒品之習慣，卷內並無相關資料足以佐證，是尚難認被告
    經本案判決有罪之95年9 月10日下午3 時許及同年10月11
    日上午10時許，各施用海洛因1 次，與被告自白另有自95年
    9 月11日下午6 時起至95年10月13日下午8 時許止，施用第
    1 級毒品海洛因之犯行間，有何包括一罪之關係，是尚難逕
    單以被告之唯一自白，即認定被告確有自95年9 月11日下午
    6 時許起至95年10月13日下午8 時許止（不含95年9 月10日
    下午3 時、同年10月11日上午10時施用之2次）， 多次施用
    第1 級毒品海洛因之犯行。此外，復查無其他積極之證據足
    認被告有何此部分之犯行，惟公訴人認該部分與前開被告經
    判決有罪之施用海洛因1 次之犯行間，具有包括一罪之集合
    犯關係，爰不另為無罪之諭知，附此敘明。
據上論斷，應依刑事訴訟法第273 條之1 第1 項、第299 條第1
項前段，毒品危害防制條例第10條第1 項，刑法第11條前段、第
47條第1項、第38條第1項第2款、第51條第5 款，判決如主文。
本案經檢察官莊佳瑋到庭執行職務。
中    華    民    國    95    年    12    月    21    日
                  刑事第二庭    法      官  胡宜如
以上正本證明與原本無異。
如不服本判決，應於送達後10日內向本院提出上訴狀（須附繕本
）。
中    華    民    國    95    年    12    月    21    日
                                書記官  蕭秀吉
附錄本案論罪科刑法條：
毒品危害防制條例第10條
施用第一級毒品者，處 6 月以上 5 年以下有期徒刑。
施用第二級毒品者，處 3 年以下有期徒刑。


司法院資訊處製作；財團法人民間司法改革基金會備份。
